【裁判字號】    98,竹簡,342
【裁判日期】    980915
【裁判案由】    確認本票債權不存在
【裁判全文】
臺灣新竹地方法院民事判決             98年度竹簡字第342號
原      告  甲○○
被      告  乙○○
上列當事人間請求確認本票債權不存在事件，本院於民國98年9
月1日辯論終結，判決如下：
    主      文
原告之訴駁回。
訴訟費用由原告負擔。
    事實及理由
一、本件原告起訴主張略以：原告與被告素不相識，也從未開立
    任何本票給被告，豈料被告竟向臺灣新竹地方法院聲請本票
    裁定，臺灣新竹地方法院以98年度司票字第874號裁定在案
    。然查，原告曾對案外人莊金珠借款新臺幣（下同）50萬元
    ，並簽發數紙本票予莊金珠，且原告已清償45萬元，殊不知
    被告之本票是從何而來，為此求為判決：確認被告持有系爭
    本票對原告債權不存在。並提出本院98年度司票字第874號
    本票准予強制執行裁定為證。被告所辯略以：其執有附表所
    示4張本票係由原告簽發，並免除作成拒絕證書，詎到期後
    未獲付款，原告自應付票據關係之法律責任等語。
二、經查：
（一）被告執有附表所示系爭本票，持向本院聲請強制執行，經
      本院於98年6月18日以98年度司票字第874號民事裁定准許
      強制執行；系爭本票均由原告簽發，然被告取得系爭本票
      非由原告交付，原告與被告間並無借貸關係等情，為兩造
      所不爭執，並經本院調取98年度司票字第874號案卷核閱
      無誤，堪認屬實。
（二）按票據債務人不得以自己與發票人或執票人之前手間所存
      抗辯之事由，對抗執票人；但執票人取得票據出於惡意者
      ，不在此限，票據法第13條定有明文。依此法文反面解釋
      ，發票人欲以基礎原因事實之抗辯事由對抗執票人時，須
      以發票人與執票人間具有直接前後手關係，或執票人取得
      票據係出於惡意者為限。次按本票乃文義證券及無因證券
      ，本票上之權利義務，依票上所載文義定之，與其基礎之
      原因關係各自獨立，故本票上權利之行使，不以其原因關
      係存在為前提，此有最高法院82年度臺上字第629號判決
      意旨可資參照。本件兩造間並非直接前後手關係，為兩造
      所不爭執，揆諸前開之規定及說明，原告自不得以其未向
      被告借款之基礎原因事實之抗辯事由對抗被告，是原告以
      其不認識被告，雖曾向案外人莊金珠借款50萬元而簽發系
      爭本票予莊金珠，然已清償45萬元，據此確認本票債權不
      存在之訴，即屬無據。查原告簽發系爭本票既由被告持有
      ，原告復未主張或舉證證明被告持有系爭本票係出於惡意
      ，被告自得依法行使票據上權利，從而，原告求為確認被
      告持有之系爭本票債權對原告不存在，其訴自屬無理由，
      應予駁回。
三、本件事證業已明確，兩造其餘主張陳述及所提之證據，經本
    院審酌後，認均不足以影響本判決之結果，毋庸再予論述，
    附此敘明。
據上論結、本件原告之訴為無理由，依民事訴訟法第436條第2項
、第78條，判決如主文。
中    華    民    國    98    年     9    月    15    日
                  新竹簡易庭  法  官  吳靜怡
以上正本證明與原本無異。
如對本判決上訴須於判決送達後20日內向本院提出上訴狀
中    華    民    國    98    年     9    月    15    日
                              書記官  馮玉玲
┌──────────────────────────────────────────────────────────┐
│附表：                                                                                           98年度司票字第874號│
├──┬───────┬───────┬────────┬──────┬───────┬───────┬───┬───┤
│編號│發   票   日  │票  面  金  額│得為強制執行金額│到  期  日  │  利息起算日  │本  票  號  碼│年利率│備 考 │
│    │              │（新  臺  幣）│（新  臺  幣）  │            │（至清償日止）│              │（%） │      │
├──┼───────┼───────┼────────┼──────┼───────┼───────┼───┼───┤
│001 │97年2月23日   │50,000元      │50,000元        │97年10月25日│97年10月25日  │CH-NO-219411  │6     │      │
├──┼───────┼───────┼────────┼──────┼───────┼───────┼───┼───┤
│002 │97年2月23日   │50,000元      │50,000元        │97年11月25日│97年11月25日  │CH-NO-219412  │6     │      │
├──┼───────┼───────┼────────┼──────┼───────┼───────┼───┼───┤
│003 │97年2月23日   │50,000元      │50,000元        │97年12月25日│97年12月25日  │CH-NO-219413  │6     │      │
├──┼───────┼───────┼────────┼──────┼───────┼───────┼───┼───┤
│004 │97年2月23日   │50,000元      │50,000元        │98年1月25日 │98年1月25日   │CH-NO-219414  │6     │      │
└──┴───────┴───────┴────────┴──────┴───────┴───────┴───┴───┘


司法院資訊處製作；財團法人民間司法改革基金會備份。
